【裁判字號】    92,交聲,536
【裁判日期】    920430
【裁判案由】    交管條例聲異
【裁判全文】
臺灣板橋地方法院交通事件裁定                    九十二年度交聲字第五三六號
     原處分機關  交通部公路總局臺北區監理所板橋監理站
     異  議  人
     即受處分人  鍾紀山
右列受處分人因違反道路交通管理處罰條例案件，對於交通部公路總局臺北區監理所
板橋監理站於九十二年一月三日以板監三字第裁四一—ＡＢＷ四七九六二四號違反道
路交通管理事件裁決書所為之處分（原舉發案號：臺北市政府警察局九十年五月二十
八日北市警交大字第ＡＢＷ四七九六二四號）不服，聲明異議，本院裁定如左：
    主    文
原處分撤銷。
鍾紀山汽車駕駛人，駕駛車輛未隨身攜帶駕駛執照，處罰鍰新臺幣陸佰元。
    理  由
一、原處分意旨略以：異議人即受處分人鍾紀山於民國九十年五月二十八日上午十一
    時四十五分，駕駛車牌號碼ＦＹＷ－七七七號重型機車，行經臺北市○○○路一
    二一號前，經臺北市政府警察局第北投分局執勤警員臨檢，發現異議人持逾期之
    駕駛執照駕車，因此以其違反道路交通管理處罰條例第二十二條條第一項第六款
    規定之規定舉發，原處分機關以舉發單位舉發之事實，裁處異議人罰鍰新臺幣一
    千八百元。異議人鍾紀山則以：警員實施臨檢時，發現我持有二張機車駕駛執照
    ，認為其中一張駕照有問題，遂向警員解釋因為以通訊方式向監理所換發新的駕
    照，所以才會留有舊的駕照，但警員不認同我的說法，並說如果伊所持之駕駛確
    屬真正，可以前往監理所辦理銷單，不料我向監理所洽詢，該所承辦人員表示不
    可能，為此表明不服而提出異議等語。
二、按汽車駕駛人駕駛車輛未隨身攜帶駕駛執照，處一百元以上二百元以下罰鍰，「
    行為時」之道路交通管理處罰條例第二十五條第三款定有明文（九十一年七月三
    日修正之該條文處新台幣三百元以上六百元以下罰鍰，其實際處罰金額與修正前
    相同）。
三、經查，異議人到庭辯稱：我騎機車經過臺北市士林區，突然遇到警方臨檢，我出
    示機車駕駛執照，其中一張是逾期的，我有帶新的機車駕照，因為換發駕照是採
    取通訊方式，舊的駕照不會回收，而新的機車駕照和汽車駕照放在同一個套子，
    沒有看到，以為忘記帶所以沒拿出來云云。另證人即舉發員警江政育到庭結證稱
    ：異議人當時只有提出舊的機車駕照，我有告訴過他這張駕照已經過期，異議人
    說他已經換過新的駕照，但沒帶出來，如果他有出示新的機車駕照我就不會開單
    等語（均見本院九十二年四月三十日訊問筆錄）。查民眾以通訊方式換發駕駛執
    照，，須備妥身分證及駕駛執照正反面影印本各一張、最近正面一吋光面半身脫
    帽相片一張，監理所並不要求將舊的駕駛執照繳回，但印製「以通信辦理行、駕
    照換發者，請收到新照時即將舊照自行銷毀勿再使用，否則發生不良後果時自行
    負責法律責任」，以提醒民眾銷毀舊照，有交通部公路總局臺北區監理所九十二
    年三月十一日北監駕字第０九二０００四八三七號函附卷可稽。參以異議人業已
    提出有效日期為九十六年二月二十一日之駕駛執照影本乙紙附卷可稽，可見被告
    確實以通訊方向向監理機關換發機車駕駛執照。至於異議人辯稱其遭警員臨檢時
    ，有攜帶新的駛執照，但與汽車駕駛執照放在一個套子內，所以誤以為沒有帶云
    云，尚無證據證明之，自難以其片面陳述遽爾採信，異議人駕車未隨身攜帶駕駛
    執照之情，堪以認定。然而，本件異議人確實已換發新的機車駕駛執照，僅於駕
    駛時未攜帶，並非未換發而持有逾期駕照騎乘機車，原處分機關以異議人持逾期
    之駕駛執照駕車者為由，認其違反道路交通管理處罰條例第二十二條第一項第六
    款之規定，裁處罰鍰新臺幣一千八百元，認事用法均有未洽。從而異議人之異議
    雖無理由，惟原處分既有前揭瑕疵而無可維持，即應由本院撤銷原處分，合依首
    開法條規定，參酌異議人違規情節之輕重等一切情狀，自為裁罰如主文第二項所
    示，用期適法。
四、據上論斷，應依道路交通案件處理辦法第二十條前段，裁定如主文。
中      華      民      國      九十二      年     四     月    三十     ?
                                      臺灣板橋地方法院交通法庭
                                          法  官  侯  志  融
右正本證明與原本無異
如不服本裁定應於送達後五日內向本院提出抗告狀
                                          書記官  吳  進  安
中      華      民      國      九十二      年     四     月    三十    日


司法院資訊處製作；財團法人民間司法改革基金會備份。
